臺灣花蓮地方法院刑事判決　　　　　　　　　　　　　　九十年度訴字第一四九號
　　公　訴　人　臺灣花蓮地方法院檢察署檢察官
　　被　　　告　乙○○
　　選任辯護人　吳明益
　　　　　　　　李文平
右列被告因強盜等案件，經檢察官提起公訴（八十九年度偵字第四六七號），本院判
決如左：
    主  文
乙○○無罪。
    理  由
一、公訴意旨略以：被告乙○○原任花蓮縣警察局玉里分局中平派出所警員，因疑同
    事丁○○（丁○○時任保安警察第一總隊支援玉里分局警備隊隊員）與其配偶戊○○有染，乃不思循合法之程序解決，遂假借職務之權利、機會、方法，於民國
    （下同）八十九年一月十六日上午八時十分許，於領用警用配槍（警用九Ｏ手槍
    ，編號ＴＶＺ三二九四號）、彈藥後，趕至玉里分局一樓男廁內，持所攜之配槍
    ，指向丁○○強押其外出而妨害其自由，並命丁○○駕車從該分局出發，其間被
    告乙○○在旁，持用該警用手槍指向丁○○，並責問丁○○究是否與戊○○有染
    等情。丁○○於同日八時三十分許，依被告乙○○之指令，將汽車駛至中平派出
    所後方停車場停妥後，於下車之際，被告乙○○並以配槍抵住丁○○腰際，使丁○○無法抗拒後，意圖為自己不法所有，強盜丁○○腰間所配之警槍（警用九Ｏ
    手槍，編號ＴＶＬ九六四四號）一支後，隨即持槍強押丁○○登上該派出所二樓
    宿舍中，被告乙○○先至派出所繳還原先自己領用之配槍，卻反持用丁○○之配
    槍，強令丁○○與戊○○在該宿舍床邊同坐，並要該二人自行以手銬銬住而妨害
    其等自由，被告乙○○並持槍指向丁○○，並出言嚇稱：「若係你先勾引戊○○
    ，就要請你吃子彈」等語，致丁○○心生畏懼，致生危害其安全。待丁○○回應
    稱：二人沒有誰勾引誰之問題等語，被告乙○○聞言大怒，即出手毆踢丁○○，
    並持木質警棍毆打丁○○之頭、大腿等處，使其受有後枕部撕裂傷、左大腿瘀挫
    傷、右小腿瘀挫傷等傷害，並要求丁○○、戊○○於桌曆上簽認道歉等詞而使其
    等行無義務之事，因認被告涉有刑法第二百七十七條第一項傷害罪、第三百零二
    條第一項妨害自由罪、第三百零四條第一項強制罪、第三百零五條恐嚇罪、第三
    百二十八條第一項強盜罪嫌云云。
二、按犯罪事實應依證據認定之，無證據不得推定其犯罪事實；又不能證明被告犯罪
    者，應諭知無罪之判決；刑事訴訟法第一百五十四條、第三百零一條第一項分別
    定有明文。又犯罪事實之認定，應憑真實之證據，倘證據是否真實尚欠明確，自
    難以擬制推測之方法，為其判斷之基礎；而認定犯罪事實之證據係指足以認定被
    告確有犯罪行為之積極證據而言，該項證據自須適合於被告犯罪事實之認定，始
    得採為斷罪資料（參照最高法院五十三年臺上字第六五六號、二十九年上字第三
    一○五號判例）。且刑事訴訟上證明之資料，無論其為直接或間接證據，均須達
    於通常一般之人均不致有所懷疑，而得確信其為真實之程度，始得據為有罪之認
    定，若其關於被告是否犯罪之證明未能達此程度，而有合理懷疑之存在，致使無
    從形成有罪之確信，根據「罪證有疑，利於被告」之證據法則，即不得遽為不利
    被告之認定（參照最高法院七十六年臺上字第四九八六號判例）。其以情況證據
    （即間接證據）斷罪時，尤須基於該證據在直接關係上所可證明之他項情況事實
    ，本乎推理作用足以確證被告有罪，方為合法，不得徒憑主觀上之推想，將一般
    經驗上有利被告之其他合理情況逕予排除（參照最高法院三十二年上字第六七號
    判例）。公訴人認被告涉有右揭犯行，係以告訴人丁○○之指訴，並有員警出入
    及領用槍彈登記簿一本及測謊鑑驗通知書一份附卷可稽，且有沾血跡紙板、八十
    九年桌曆及沾血被單等物扣案可參為主要論據。
三、訊據乙○○堅持否認有右揭犯行，辯稱：告訴人所述不實，當時係因告訴人丁○○手按在槍套處，其回頭拿其所有之木棍，回頭看告訴人已拿槍對著其，其就用
    左手把告訴人的槍往外推，以右手拿木棍打告訴人頭部一下，再用腳踢告訴人胸
    部一下，告訴人跌倒在其臥室床上，並沒有再打告訴人等語。經查：
    (一)右揭犯罪事實，雖據告訴人於警訊及偵審中指訴綦詳。惟被告除於第一次警訊
      時就告訴人傷勢稱：係告訴人離去時，因地板滑，告訴人未注意而跌倒，頭部
      撞擊床柱螺絲桿而受傷外；就其餘案發情節，於警訊及偵查中均供稱：其當天
      找告訴人談告訴人與其妻戊○○有何關係、發生了何事，當時其身上並未帶槍
      ，無從掏槍指著告訴人，後其開車載告訴人至中平派出所，下車時，其並未對
      告訴人施暴，亦未強取告訴人之配槍，後其與告訴人至二樓宿舍，與其妻三人
      談論此事，並與告訴人發生口角衝突，其看告訴人以右手觸摸右腰際槍械，其
      認為情況不對，乃隨手取用一木棍，回頭見告訴人已拔槍指向其，其即基於自
      衛，以左手抓住槍身，右手以木棍敲告訴人頭部一下，然後以右腳踹告訴人胸
      前一下，告訴人就倒在床上，其即取下告訴人槍彈，分開放入其褲內口袋，當
      時告訴人頭部流血，其妻戊○○即跪在其與告訴人中間，要求其不要將事情鬧
      大，後告訴人為給其保障，願立下切結書，其要求告訴人以後不要再與戊○○
      來往，並向其父母道歉，至於金錢賠償係告訴人自己所寫，說要給其作為補償
      ，其並未恐嚇告訴人，亦未用手銬銬住告訴人等語。
    (二)而證人戊○○於第一次警訊時稱：被告於一月十五日晚上質問其是否與告訴人
      交往，其回答是，被告很生氣，要其務必坦白一切，之後不斷指責其，後來被
      告要去找告訴人過來對質，希望其留下，就把妻上銬，但在離開宿舍前，又把
      手銬鬆開，被告離去過半小時，告訴人進入宿舍，被告就質問告訴人是否與其
      交往，告訴人稱僅止於牽手及親吻，未發生性關係，被告愈說愈激動，即與告
      訴人發生拉扯，告訴人頭部外傷係因拉扯時，撞擊音響而受傷，告訴人進入宿
      舍時未遭被告以配槍控制，亦未遭手銬銬住，且未遭被告以拳頭及警棍毆打，
      後因被告希望以白紙黑字來保證其與告訴人今後不會再來往，告訴人乃同意簽
      下切結書等語。後其於警訊及偵審中則均證稱：第一次警訊時，為與被告爭取
      孩子監護權，故稱被告以手銬限制其行動自由，實際上被告並未銬住其，陳美
      玉其餘部分之證述則均與被告上開供述相同。而證人戊○○前後所述不一，且
      其第一次警訊所述之內容，業經陳明動機係為爭取孩子監護權，再參以與告訴
      人所述亦不相同，則戊○○第一次警訊證詞之證據價值已值懷疑。
    (三)又證人即花蓮縣警察局玉里分局玉里派出所警員甲○○於警訊及偵審中雖均證
      稱：當天值班時，中平派出所主管庚○○有打電話問有無看到被告，被告攜帶
      警械外出，請被告迅速返所繳槍等語。惟證人庚○○於警訊及偵審中均證稱：
      被告當天沒有領槍，只有領無線電話，因春安工作之各項資料須於三天內完成
      ，中平派出所僅有其與被告及另一名支援警員，故其打電話到玉里分局，要找
      被告回來弄資料，其與甲○○在電話中說被告有帶槍之意思，係指被告有帶男
      子之槍即男性生殖器，是開玩笑的等語。證人甲○○亦證稱：庚○○有時會跟
      其說笑話；證人即當時之中平派出所支援警員丙○○復證稱：主管庚○○常跟
      其開玩笑，有講過一枝槍笑話，一枝槍表示生殖器，主管有跟其開過這種玩笑
      ，該玩笑與軍歌我有二枝槍，長短不一樣歌詞相同。既然庚○○時常與他人開
      玩笑，自難以庚○○對甲○○稱被告持有槍枝云云，即遽認被告果真持有槍枝
      。
    (四)復觀之卷附中平派出所員警出入及領用槍彈無線電登記簿之記載，被告於八十
      九年一月十五日晚上八時許，有領用槍枝及子彈，但於同年一月十六日凌晨一
      時許，已將槍彈歸還，又於同日上午八時許，領用無線電，但並無領用槍彈。
      檢察官認上開登記簿有記載被告於該日上午八時二分許，有領用槍彈云云，應
      係將被告領用無線電之記載誤看成領用槍彈。復參以證人庚○○、己○○、甲○○、丙○○及告訴人均證稱及陳稱：只有值班有槍櫃大門鑰匙，其要領槍時
      ，由值班人員開槍櫃大門，並在旁觀看，確定其領了多少槍彈後，登記在出入
      登記簿及值班交接簿上，警員不可能私自將槍彈取出而值班不知道等語。足見
      警員領取槍彈之程序係十分嚴謹，並須於出入登記簿上記載明確，故依上開登
      記簿上記載，被告於八十九年一月十六日並未領用槍彈，且之前領用之槍彈亦
      已歸還，則被告焉可能以警用九０手槍威脅、恐嚇告訴人，而妨害告訴人行動
      自由，並強取告訴人配槍？
    (五)再者，告訴人於警訊中稱：被告強押其至派出所二樓宿舍，隨即被告收取自己
      配槍，回派出所繳槍，當時其一人在二樓樓梯口等候被告約二分鐘，才與被告
      一同進入宿舍，當其與被告走入宿舍客廳，庚○○見被告情緒不穩定，且手持
      其配槍，要求渠等要好好談，經渠等應允，盧有人即下樓，：：，被告衝過來
      用右腳踹其胸部，接著被告左手持槍，以右拳打其頭部，其不清楚打幾拳，又
      以右腳踹其胸部一下，然後在其身後的衣櫥角落取出一枝木質警棍，第一棒對
      其頭頂揮下，打其頭部一下，接著打左大腿內側，第三棒打右腳踝外側，第四
      棒打其頭部左後腦，結果警棍就斷掉了等語（見警訊卷第十頁、第三十三頁）
      ；但於本院訊問時則稱：庚○○上去被告宿舍二次，第一次上來時，其坐在寢
      室床上，庚○○透過門問有無發生什麼事情，其只聽到聲音，沒有看到人，被
      告回答沒事，其沒回答，：：，其遭被告毆打後，可以一跛一跛的走，己○○
      接其時，有看到等語。依前揭領用槍彈之手續，可知還槍時，亦須值班警員在
      場，告訴人既認被告回派出所還槍彈，為何還在樓梯口等被告，而不趁機逃跑
      或向值班警員求救，實質可疑。況告訴人先稱其進宿舍客廳時，庚○○有看到
      被告拿告訴人配槍；後改稱庚○○上來宿舍時，其在寢室，庚○○透過門問，
      其沒看到庚○○云云，前後所述，亦有不同。且依告訴人所述，被告以警棍毆
      打告訴人頭部及腿部、腳踝之力道甚猛，並致警棍斷裂，且使其走路一跛一跛
      的。惟證人己○○則證稱：其去接告訴人時，告訴人頭在滴血，制服也有沾到
      血，其他行動方面均很正常，看不出其他地方有受傷等語。復參以卷附告訴人
      所提出之診斷書雖記載：後枕部撕裂傷四公分、頭頂淺撕裂傷約五公分、左大
      腿瘀挫傷約十乘十公分、右側小腿瘀挫傷約五乘五公分；但該診斷書係告訴人
      八十九年一月十六日急診治療及八十九年一月十八日門診追蹤時，依病例所開
      具；而依據急診護理評估表之記載，告訴人於八十九年一月十六日上午九時三
      十分許，至該院急診時，僅記載告訴人有頭部開放性傷口，並無其他部分受傷
      之記載等情亦有行政院國軍退除役官兵輔導委員會玉里榮民醫院九十一年一月
      三日（九十一）玉醫醫字第０００二號函暨所附丁○○病例、急診護理評估表
      等資料在卷可參。是以，告訴人於案發當天急診時，醫生並未發覺告訴人腿部
      有受傷，己○○接告訴人時，亦看不出來告訴人除頭部外，其餘部分有受傷。
      則告訴人所稱：被告有以警棍毆打其左大腿、右腳踝云云，實難採信。而告訴
      人其餘之傷勢，則與被告及戊○○所述，因被告見告訴人持槍，乃以左手抓住
      槍身，右手以木棍敲告訴人頭部一下，然後以右腳踹告訴人胸前一下，造成告
      訴人頭部受傷等情相符。是告訴人頭部受傷部分，應係被告正當防衛所造成，
      依法不罰。
    (六)又本件經送內政部警政署刑事警察局鑑定結果，認(1)被告稱沒有攜帶配槍、沒
      有持槍強制丁○○自廁所到被告宿舍及沒有用手銬銬住戊○○及丁○○等語，
      均呈不實反應；(2)告訴人稱被告有持手槍強制威脅伊，被告有持手槍強制依自
      廁所至被告宿舍即被告有用手銬銬住伊與戊○○等語，均無不實反應；(3)庚○○稱被告沒有攜帶配槍、被告沒有藉職務上機會領用配槍及盧有人就本案回答
      沒有說謊等語，均呈不實反應等情，有該局九十年三月二十八日刑鑑字第四三
      九五三號鑑驗通知書一份附卷可參。然測謊鑑定係依一般人在說謊時，心理、
      情緒波動異於平常，而經由科學儀器觀測紀錄，再由專業人員予以判斷，是否
      說謊。故判斷結果之正確與否，涉及判斷人員之專業素養、所訊問之問題是否
      能使受測謊人於正常及心虛狀態下反應不同、受測謊人之心理控制狀態及身體
      狀態是否適合接受測謊等等，其中一環節有所疏忽，即將導致測謊結果失真，
      是尚難僅以測謊結果作為認定被告有罪、無罪之唯一證據，而需輔以其他證據
      以資判斷。而扣案之沾血跡紙板及沾血被單等物，僅能證明告訴人有受傷流血
      ，但無法證明受傷流血之原因。
    (七)被告係因告訴人取出手槍，其為防衛自己，除以木棍毆打告訴人頭部外，並取
      走告訴人槍枝等情，業據被告及證人戊○○供述及證述在卷。己○○於偵查及
      本院訊問時亦稱：其去接告訴人時，被告即將告訴人之槍彈交給其等語。足見
      被告雖強取告訴人槍彈，但並無據為己有之意，自不構成強盜罪。
    (八)綜上所述，被告所辯，應堪採信。本件僅有告訴人片面指訴，且告訴人之指訴
      有矛盾、前後不一，及與事實不符之處，已如前述，則難以告訴人之指訴，遽
      認被告涉有告訴人指訴之犯行；而告訴人受傷流血部分，則係被告正當防衛行
      為所造成，依法不罰。此外，復查無其他積極證據，足認被告涉有公訴人所指
      訴之犯行，自屬不能證明其犯罪，依法應為被告無罪之諭知。
據上論斷，應依刑事訴訟法第三百零一條第一項，判決如主文。
本案經檢察官薛智友到庭執行職務。
中      華      民      國    九十一    年      五      月      八      日
                              臺灣花蓮地方法院刑事庭
                                  法  官  李  世  華
右正本證明與原本無異。
如對本判決不服，應於送達後十日內，向本院提出上訴狀。（應抄附繕本）告訴人或
被害人如對於本判決不服者，應具備理由請求檢察官上訴，其上訴期間之計算係以檢
察官收受判決正本之日期為準。
                                  法院書記官
中      華      民      國    九十一    年      五      月       十     日
